臺灣高等法院臺中分院民事判決
                                    109年度重上字第232號
上訴人即變
更之訴原告  四維清潔有限公司

法定代理人  何程洋  
訴訟代理人  黃敬唐律師
複代理人    劉尹惠律師
被 上 訴人
即變更之訴
被      告  高建財  
訴訟代理人  劉邦繡律師
上列當事人間借名登記等事件，上訴人對於民國109年9月4日臺
灣苗栗地方法院109年度重訴字第5號第一審判決提起上訴，並為
訴之變更，本院於110年10月19日言詞辯論終結，判決如下：
    主  文
變更之訴及假執行之聲請均駁回。
變更之訴訴訟費用由上訴人即變更之訴原告負擔。　　
    事實及理由
壹、程序事項：
    按在第二審為訴之變更或追加，非經他造同意，不得為之，
    但請求之基礎事實同一者，不在此限，民事訴訟法第446條
    第1項但書、第255條第1項第2款定有明文。查，上訴人於原
    審起訴主張兩造就苗栗縣○○市○○段0000地號土地（下稱系爭
    土地）及其上同段0000建號（即門牌號碼苗栗縣○○市○○○路0
    0號建物，下稱系爭建物）存在借名登記之法律關係，詎被
    上訴人將系爭土地、建物（合稱系爭房地）無償贈與原審被
    告庚○○（下稱庚○○），有害其債權，其遂終止兩造間借名登
    記關係，並請求返還系爭房地，爰依民法第244條第1項、第
    4項、第179條、第767條第1項前段規定，聲明請求撤銷被上
    訴人與庚○○間關於系爭房地所為贈與之債權行為及所有權移
    轉之物權行為，並回復登記予被上訴人後；被上訴人應將其
    名下系爭房地所有權移轉登記予上訴人。上訴人上訴後，將
    上開聲明列為先位聲明，並追加備位聲明：被上訴人應給付
    上訴人新臺幣（下同）1153萬1712元，及自民國110年1月7
    日民事上訴理由狀繕本送達之翌日起至清償日止按年息百分
    之5計算之利息（被上訴人並同意其追加，見本院卷第122頁
    ）。嗣上訴人於本院110年3月18日準備程序期日當庭撤回上
    開先位聲明之請求，並經被上訴人、庚○○當庭表示同意（見
    本院卷第121至122頁)。則上訴人前開所為追加備位聲明已
    取代原訴之聲明，性質上為訴之變更。而上訴人之變更之訴
    部分既係主張其與被上訴人間之系爭房地借名登記關係已終
    止，被上訴人本應返還系爭房地所有權，然被上訴人已將系
    爭房地贈與並移轉登記予庚○○，致給付不能，上訴人得依據
    民法第226條第1項規定請求被上訴人負給付不能之損害賠償
    責任等語，堪認上訴人所為訴之變更與原訴請求之基礎事實
    為屬同一，揆諸首揭規定，自應准許，本院即應專就變更之
    訴為裁判，先予敘明。
貳、實體事項：
一、上訴人即變更之訴原告（下稱原告）主張：
㈠、原告於81年1月23日設立後，因斯時之負責人辛○○意外身故，
    辛○○之配偶甲○○承接原告負責人事務。甲○○與被上訴人即變
    更之訴被告（下稱被告）為銀行認識之舊識，遂委由被告全
    權負責公司財務會計，並保管公司大小章及相關帳冊，甲○○
    則全力對外從事原告之清潔工作。系爭土地為原告於94年5
    月22日與乙○○合資購入，為了預防原告與客戶簽立之清潔服
    務契約，因合約糾紛所生之違約金或假扣押等情事，而與被
    告約定將系爭房地借名登記於其名下，並以被告名義與地主
    簽訂買賣契約，由被告自原告帳戶提領資金以給付買賣價金
    ，於94年6月17日以被告名義辦妥所有權移轉登記。嗣乙○○
    因故退出合資，原告遂於96年1月29日退款700萬元予乙○○，
    系爭土地即為原告單獨所有。原告又於101年間委由被告處
    理系爭建物興建事宜，被告遂以其名義與訴外人○○營造有限
    公司（下稱○○公司）、壬○○簽立承攬契約，並自原告帳戶提
    領資金以辦理相關匯款，並將系爭建物借名登記於被告名下
    。系爭房地自興建完成後即長期作為原告辦公處所使用，系
    爭房地外部掛有原告之公司招牌，並由原告繳交系爭建物電
    費、原告之信件亦寄送至系爭建物地址，而原告從未支付租
    金，可見兩造就系爭房地並非租賃關係，而係借名登記關係
    。原告爰以起訴狀之送達終止與被告間就系爭房地之借名登
    記關係，因被告於108年7月10日將系爭房地無償贈與予庚○○
    ，並業於108年7月23日辦妥所有權移轉登記，致給付不能，
    被告自應依民法第226條第1項之規定，賠償原告系爭房地之
    價值共計1153萬1712元，並聲明：㈠被告應給付原告1153萬1
    712元，及自110年1月7日民事上訴理由狀繕本送達之翌日起
    至清償日止按年息百分之5計算之利息。㈡願供擔保，請准宣
    告假執行。
二、被告則以：被告於94年5月22日向訴外人己○○洽商購買系爭
    土地，並於101年8月3日簽立工程承攬合約書，委託○○公司
    、壬○○承造系爭建物新建及增建工程，兩造間就系爭房地並
    無借名登記關係。且系爭建物除2樓作為自用外，1樓及3樓
    以上均係出租予他人，並由被告收取租金，原告未持有工程
    承攬合約書及系爭建物之使用執照正本，亦無收取租金匯款
    資料，僅空言主張有借名登記關係，並不足採。又因被告係
    原告之股東，並與甲○○熟識，乃與甲○○口頭約定將系爭建物
    1樓出租予原告，作為其在○○地區之辦公室使用，並約定每
    月租金3萬元，另酌收1,000元水費；嗣原告於107年2月變更
    法定代理人為何程洋後，仍繼續承租使用，並同時供○○有限
    公司（法定代理人為何程洋之配偶癸○○）作為辦公聯絡處，
    原告並有將每月租金以現金交付或匯款至被告在渣打銀行帳
    號00000000000000號帳戶（下稱系爭渣打銀行帳戶）。惟自
    108年5月起，原告即未按時給付租金，經被告發函催告原告
    給付積欠之108年5月至109年2月間之租金共30萬元，仍未給
    付。又因被告已高齡84歲，無暇管理系爭建物之出租事務，
    乃於108年7月10日將系爭房地贈與其女庚○○，並囑由庚○○處
    理系爭建物之出租管理事務，乃其基於所有權人之處分行為
    ，自無原告所主張給付不能之損害賠償可言等語置辯。並答
    辯聲明：原告變更之訴及假執行之聲請均駁回。
三、兩造就本件為爭點整理如下：（見本院卷第65至67頁）
㈠、不爭執事項：
１、系爭土地原為己○○所有，94年6月17日以買賣為原因移轉登記
    為被告所有。
２、系爭建物於102年間興建完成，並於102年4月16日辦理第一
    次所有權登記予被告名下。
３、被告與庚○○於108年7月10日，就系爭房地訂立贈與契約，並
    於108年7月23日，由被告以贈與為原因將系爭房地移轉登記
    為庚○○所有。
４、原告原法定代理人為甲○○，於107年2月7日變更為其子何程洋
    。
５、被告於101年8月3日，與○○公司（負責人丁○○）、壬○○簽立工
    程承攬合約書，委託○○公司、壬○○興建系爭建物，合約總價
    分別為1175萬元、1355萬元。被告於102年3月4日匯款85萬2
    200元、102年8月1日匯款135萬5000元、102年8月27日匯款1
    35萬5000元、102年9月24日匯款193萬4930元、102年10月9
    日匯款39萬元、102年12月10日匯款138萬9070元、102年12
    月26日匯款12萬620元、103年1月14日匯款203萬2500元、10
    3年12月4日匯款13萬7800元予丁○○；101年11月16日匯款123
    萬3750元、102年1月21日匯款222萬750元、102年3月28日匯
    款186萬4905元、101年11月16日匯款123萬3750元予○○公司
    。
６、甲○○於102年7月25日匯款135萬5000元予丁○○。
７、原告分別於100年6月29日匯款1000萬元、100年12月5日匯款1
    00萬元、101年1月31日匯款100萬元、101年3月8日匯款100
    萬元、101年4月9日匯款300萬元、101年11月15日匯款513萬
    元、101年12月28日匯款900萬元、102年2月6日匯款100萬元
    、103年1月7日匯款112萬4465元、103年1月10日匯款68萬元
    予被告，於102年8月15日匯款115萬4166元予子○○。
８、系爭建物1樓108年7月30日至109年2月2日之電費係由原告繳
    納。
９、系爭建物建築執照、使用執照上之起造人均為被告。
、被告之子丑○○設籍於系爭建物。
、系爭建物108年10月19日至12月17日水費係由被告繳納，系爭
    建物2樓107年5月4日至7月4日、107年11月4日至108年1月4
    日天然氣費係由被告繳納，系爭建物104年至108年房屋稅、
    103年、105年至108年地價稅係由被告繳納。
、原告於97年12月18日變更登記時，有股東甲○○、寅○○、卯○○
     、何光杰（即何程洋）、子○○等5人，出資額分別為300萬
     元、50萬元、25萬元、25萬元、100萬元，寅○○、卯○○、何
     光杰為甲○○之子女。
、系爭建物開工、竣工典禮均由被告擔任主祭，甲○○並未參與
     。
、系爭土地之價值為994萬612元，系爭建物之價值為159萬1100
     元。
㈡、爭點：
１、原告主張兩造間就系爭房地有借名登記關係，有無理由？
２、原告主張終止兩造間之借名登記關係，被告原應返還系爭房
    地所有權，然已贈予庚○○，致給付不能，依據民法第226條
    第1項規定請求被告應賠償原告1153萬1712元，有無理由？
四、得心證之理由：
㈠、按稱「借名登記」者，謂當事人約定一方將自己之財產以他
    方名義登記，而仍由自己管理、使用、處分，他方允就該財
    產為出名登記之契約，其成立側重於借名者與出名者間之信
    任關係，在性質上應與委任契約同視，倘其內容不違反強制
    、禁止規定或公序良俗者，應賦予無名契約之法律上效力，
    並類推適用民法委任之相關規定（最高法院94年度台上字第
    953號、98年度台上字第76號判決意旨參照）。則借名契約
    係就借名登記之財產仍由借名者自行管理、使用、處分之契
    約，並無使出名者取得實質所有權或其他權利之意思。借名
    登記契約須當事人雙方，就屬於一方「現在或將來」之財產
    ，以他方之名義，登記為所有人或其他權利人，相互意思表
    示一致，其契約始為成立。又不動產登記當事人名義之原因
    原屬多端，主張借名登記者，應就該借名登記之事實負舉證
    責任（最高法院105年度台上字第1897號判決要旨參照）。
    若其先不能舉證，縱他方就其抗辯事實不能舉證，或其所舉
    證據尚有疵累，亦應駁回該一方之請求。原告主張系爭房地
    為伊出資購買及興建，借名登記於被告名下，兩造間就系爭
    房地有借名登記關係存在等情，既為被告所否認，原告自應
    就兩造間成立借名登記契約之事實負舉證之責。
㈡、原告主張系爭土地為其出資購買，於94年6月17日借名登記在
    被告名下，應無理由：
１、原告主張系爭土地是伊在94年5月22日與乙○○合資購買，並借
    名登記在被告名下，嗣因乙○○退夥，故系爭土地為其單獨所
    有等情，固據原告提出其於96年1月29日自台灣土地銀行○○
    分行帳戶匯款700萬元予乙○○之客戶歷史交易明細（見原審
    卷㈠第49頁），及以證人甲○○、乙○○等人在原審之證述為證
    。惟查，依據甲○○於原審證稱：仲介知道伊有投資不動產，
    所以經常介紹給伊看，系爭土地是單純投資、自用，當時沒
    有規劃；伊找乙○○合夥，伊與乙○○總共合夥3筆，第一筆是○
    ○○路、第二筆是○○大學套房出租、第三筆是○○00街000號套
    房出租；系爭土地當時協調借名在被告名下，伊與乙○○各出
    資一半，後來乙○○發現沒有將另一半土地登記在她名下，她
    就退出，伊就把資金還給她，客戶歷史交易明細顯示匯款70
    0萬元給乙○○是因為當時購買系爭土地1200萬元，應退還600
    萬元給乙○○，被告忘記，退了700萬元，後來被告又叫乙○○
    匯還100萬元等語（見原審卷㈠第361至362頁）。而據證人乙
    ○○於原審證稱：系爭土地是甲○○、被告講起，問伊要不要一
    起投資；買這塊地時，伊沒有跟甲○○、被告一起去跟代書簽
    訂買賣契約，伊連土地在哪裡都不知道；起先說一起投資買
    土地，等到蓋樓層的時候分樓層，或是買賣的時候再分樓層
    ，後來一直都沒有蓋，伊的小孩一直跟伊說沒有收據、沒有
    名義，就急著把錢要回來；（後改稱）當時沒有說要蓋大樓
    ，只說要投資房地產，有漲價再賣出去等語（見原審卷㈠第3
    71至372頁）。則依乙○○所述，其連土地在哪裡都不知道，
    豈有盲目與甲○○、被告一起投資之理，此情已與常情不符；
    又乙○○就投資購買土地之用途為何亦前後證述不一，其所稱
    其曾與甲○○、被告一起投資購買系爭土地等語，已難盡信。
    再參諸甲○○前揭所證：乙○○是發現系爭土地沒有將另一半登
    記在其名下，乙○○才退出；及系爭土地是純投資、自用，當
    時都沒有規畫等語，與乙○○所述其退出合夥原因及投資目的
    均不相同，亦無從採認渠等之證詞為真實。又據甲○○與乙○○
    所述，渠等曾共同投資不動產等情，此情亦有上訴人提出之
    甲○○、乙○○共同買受新竹市○○段000○000000地號土地、同段
    000建號建物及新竹市○○段0000○號建物及同段0000-0地號土
    地之建築改良物、土地所有權買賣移轉契約書、建物登記第
    一類謄本、不動產買賣契約書等在卷可參（見原審卷㈠第301
    至318頁），足見如甲○○或原告與乙○○共同投資不動產時，
    本可以甲○○、乙○○自己名義購買，實無借用被告名義登記之
    必要。況且，依據乙○○所述，是受被告及甲○○之邀約一起投
    資房地產，並非排除被告投資系爭土地之情形，則原告主張
    系爭土地是原告與乙○○合夥出資，乙○○退夥後，則屬原告單
    獨出資云云，亦難採信。此外，原告固曾於96年1月29日匯
    款700萬元予乙○○，然匯款之原因多端，而甲○○、乙○○前揭
    證述已有諸多矛盾之處，自無從逕認原告主張該700萬元是
    乙○○退出合夥投資系爭土地之退款乙節為真實。是以上開客
    戶歷史交易明細及甲○○、乙○○之證詞，均不足以認定兩造間
    就系爭土地成立借名登記契約之事實。
２、原告雖主張其出資購買系爭土地，於94年3月30日、94年5月4
    日、94年5月30日、94年6月30日自帳戶分別匯款250萬元、3
    50萬元、430萬元及250萬元，合計1280萬元至被告之系爭渣
    打銀行帳戶做為支付系爭土地之價款等情，據其提出原告之
    臺灣土地銀行○○分行帳戶取款憑條及入戶電匯申請書為證（
    見本院卷第91至97頁）。被告固不否認上開匯款之事實，惟
    否認該款項是原告購買系爭土地之資金。而查，原告先稱系
    爭土地價款為1200萬元，復稱土地價款為1280萬元，究系爭
    土地之價金為何，未據原告陳明及舉證。此外，原告既主張
    其係與乙○○合資購買系爭土地，乙○○已支付600萬元價款【
    因乙○○退夥，故在96年1月29日匯還700萬元（其中100萬元
    是多匯之款項）】，原告又何須匯1280萬元給被告。再者，
    如原告所匯上開1280萬元予被告是做為購買系爭土地之用，
    則應由被告自其帳戶將600萬元匯還乙○○，豈有由原告再由
    自己帳戶匯700萬元或600萬元給乙○○之理。此外，如原告確
    係系爭土地之出資買受人，其可直接自其帳戶匯款予出賣人
    ，實無匯至被告帳戶，再由被告支付予出賣人之必要。是以
    原告提出之上開取款憑條及入戶電匯申請書，並無從據以逕
    認該等款項是原告支付系爭土地之價金。
３、又被告並不否認曾自原告帳戶匯款1280萬元之事實，惟此匯
    款之原因究是否係支付系爭土地價款或其他原因而匯，並未
    據原告舉證證明，已無從認定原告主張此1280萬元為系爭土
    地價款之事實為真。又系爭渣打銀行帳戶既係被告個人使用
    之帳戶，縱被告自該帳戶領取款項或匯款做為被告購買系爭
    土地而支付價款，亦屬合理，故原告請求調取系爭渣打銀行
    及被告所設於該行之其他帳戶自94年1月1日起至103年12月3
    1日止之交易明細，欲證明該等帳戶內之款項有做為支付系
    爭土地價金或何用途之用，為無必要，附此說明。
㈢、原告主張系爭建物為其出資興建而借名登記在被告名下，應
    無理由：
１、系爭建物是由被告與○○公司、壬○○簽立工程承攬合約書，以
    被告為起造人而興建，興建過程則由被告自系爭渣打銀行帳
    戶匯如不爭執事項５所示款項予○○公司及該公司負責人丁○○
    ；於興建完成後，在102年4月16日辦理第一次所有權登記，
    被告登記為所有權人等情，為兩造所不爭執（見不爭執事項
    ２、５、９），堪認為事實。
２、原告雖主張其於101年11月15日、101年12月28日自帳戶匯款5
    13萬元、900萬元，合計1513萬元至被告帳戶，是做為原告
    支付興建系爭建物之工程款云云，惟為被告所否認。而查，
    據甲○○於原審先證稱：當時起造人是借用被告名義，所以支
    付工程款時會用被告名義付款，惟又證稱：這次伊查閱公司
    帳，伊發現興建系爭建物時，原告短少的資金都流入被告帳
    戶，伊是到銀行調閱資料，才知道被告於101年12月28日、1
    01年11月15日代表原告匯款900萬元、513萬元至被告個人銀
    行帳戶等語（見原審卷㈠第363頁、第364頁）。則倘若系爭
    建物係借用被告名義登記為所有權人，而由原告支付興建資
    金，僅以被告名義付款，甲○○應知悉並同意將上開款項移轉
    至被告名下，再以被告名義支付工程款。然而甲○○卻證稱其
    對被告將原告資金移至其名下之行為毫不知情，顯與原告主
    張系爭建物係由其出資，並將款項交由被告作為支付工程款
    之用乙節不符，是以原告主張系爭建物系由其出資，僅借用
    被告名義登記乙節，已難採信。又被告並不否認自原告帳戶
    匯如不爭事項７所示款項至其系爭渣打銀行帳戶，而系爭渣
    打銀行帳戶既為被告個人，縱被告自該帳戶領取款項支付做
    為興建系爭建物之工程款，亦屬當然。原告既未能舉證自其
    帳戶匯款至被告帳戶之目的為支付系爭建物工程款之用，則
    其請求調取被告之系爭渣打銀行及其他帳戶自94年1月1日起
    至103年12月31日止之交易明細，欲證明該等帳戶內之款項
    有做為支付工程款或何用途之用，為無必要，附此說明。
３、再參諸甲○○於原審所證：被告約在22年前至伊經營之公司，
    資金都是被告在掌控、處理，伊沒有跟被告約定薪水（見原
    審卷㈠第359頁、第366頁）；另據證人即原告公司會計丙○○
    證稱：（提示原審卷㈠第495頁所附被告為原告負責人之名片
    ）伊有看過被告的名片，這是被告自己印的；公司大小章、
    存摺由被告保管，當時甲○○沒有時間，基於信任交給被告，
    員工薪水都是伊做的，沒有做被告的薪水等語（見原審卷㈠
    第353頁、第356頁），可知甲○○雖係原告之原法定代理人，
    然事實上係將公司資金、財務全權交予被告處理，並同意被
    告對外以原告公司負責人自居，堪認甲○○與被告之關係甚為
    密切，且被告任職原告公司期間長達22年並未支薪，甲○○對
    被告如何處理原告財務，基於信任全未過問，則自原告帳戶
    匯至被告帳戶如不爭執事項７之款項，究係被告之報酬、分
    紅、或基於其他債權債務關係，甚至與原告公司之經營無關
    等等，均有可能，然無從逕認係支付系爭建物之工程款。是
    以原告僅以其匯至被告帳戶之900萬元、513萬元，與被告給
    付工程款之日期甚近，而主張為其支付工程款之資金云云，
    洵無足採。另甲○○於102年7月25日雖有匯款135萬5000元予
    丁○○（見不爭執事項６），惟據證人丁○○證稱：此為雜項工
    程之工程款（見原審卷㈠第346頁），且此數額與承攬合約書
    之總價相距甚遠，自難僅以甲○○曾支付此部分款項，而認原
    告即為興建系爭建物之出資人。
４、另證人即承攬系爭建物室內裝修之戊○○於原審固證稱：是甲○
    ○委託伊去談，詳細過程是甲○○跟伊接觸，她跟伊說要伊去
    跟高建財談，甲○○說她○○○路有1個房子要蓋，要伊去協助，
    甲○○說這棟大樓將來要當辦公室跟出租套房等語（見原審卷
    ㈠第337頁）；另據丁○○證稱：是戊○○告訴伊老闆娘甲○○要蓋
    這個房子，找伊幫她估價、檢討圖面，關於系爭大樓的格局
    、建材等工程重要事項，伊是跟甲○○討論比較多，是甲○○決
    定的等語（見原審卷㈠第346頁）。上開證人所證至多僅足證
    明甲○○確曾因為興建系爭建物找渠等估價，並決定格局、建
    材等情，然衡以甲○○與被告於興建系爭建物時關係甚佳，亦
    有相當之信任基礎，被告將其欲興建系爭建物之事宜委由甲
    ○○與建商、室內裝修業者洽談，亦屬合理可見之情，自無從
    僅以證人戊○○、丁○○之證詞即推認原告或甲○○為出資興建系
    爭建物之人。
５、此外，系爭建物之建築執照、使用執照、工程承攬合約書（
    見原審卷㈠第407頁、第410頁、第559至661頁、卷㈡第45、47
    頁），均係由被告提出，亦與原告主張其為實際出資興建系
    爭建物之人，理應持有上開文件等情不符，益徵原告主張系
    爭建物為其出資興建，僅借用被告名義登記云云，無從採信
    。
㈣、系爭房地實際上係由被告管理、使用及收益，原告主張其為
    系爭房地實際所有權人，應無理由：
    被告主張系爭房地之房屋稅、地價稅、自來水、瓦斯費等由
    其繳納等情，據其提出其所留存之如不爭執事項所示年度
    、月份之繳費通知單（其上蓋有繳費證明戳章，見原審卷㈠
    第439至465頁）；而原告除繳納其所使用一樓部分之電費通
    知單（繳費憑證）（見原審卷㈠第289至291頁），並未提出
    其有繳納其他樓層之電費，亦未提出繳納系爭房地之房屋稅
    、地價稅、自來水、瓦斯費之證明。此外，被告主張其將系
    爭房地2樓作為自住，3樓以上至6樓之套房出租予他人乙情
    ，據其提出自105年間迄108年間之房屋租賃契約及自104年
    至108年間房客將租金匯至被告渣打銀行○○分行00000000000
    000號帳戶之存摺內頁明細（見原審卷㈠67至141頁）為證；
    又被告主張其將系爭房地1樓先出租予原告做為辦公室之用
    ，每月租金3萬元，嗣並提供原告法定代理人之配偶癸○○為
    法定代理人之○○有限公司做為辦公及聯絡處使用，並由○○公
    司按月支付租金3萬元及水費1,000元等情，據被告提出系爭
    渣打銀行帳戶存摺內頁影本顯示106年8月28日、9月27日確
    有以○○有限公司名義匯款3萬元；此外亦有於107年1月31日
    、2月27日、3月27日、4月30日、5月25日、6月26日分別註
    記「四維107/2」、「10703」、「107.4忠孝」、「107/5」
    、「忠孝1F」、「辦公室107/7」各匯款3萬元；107年7月25
    日、8月28日、9月25日、10月25日、11月28日、12月25日分
    別註記「107/8」、「忠孝107/9」、「107/10忠孝1F」、「
    107/11忠孝1F」、「107/12忠孝」、「108/1忠孝1F」各匯
    款3萬1000元；於108年1月31日註記「108/2忠孝水費」、「
    108/2忠孝1F」、「108/2忠孝1F」、「108/2忠孝水費」各
    匯款500元、1萬5000元、1萬5000元、500元，108年3月25日
    、5月2日、5月27日有註記「忠孝1F108/4」、「108/5忠孝1
    F」、「108/6忠孝1F」各匯款3萬1000元等紀錄（見原審卷㈡
    第144至153頁），則被告主張系爭房地係由其管理、使用及
    收益，且繳納房屋稅、地價稅、水費、瓦斯費等情，堪認為
    真，因此，被告主張其基於所有權人身分就系爭房地為管理
    、使用、收益等節，應足採認。反之，原告除1樓部分做為
    辦公室使用外，則未提出就系爭房地其他樓層亦曾以實際所
    有權人地位而為管理、使用及收益之證明，則原告主張其為
    系爭房地之實際所有權人，僅借用被告名義登記云云，洵無
    足採。
㈤、原告依據民法第226條第1項規定，請求被告應給付1153萬171
    2元，為無理由：
    原告既未能舉證證明其出資購買系爭土地及興建系爭建物，
    且立於實際所有權人地位就系爭房地為管理、使用及收益，
    則其主張兩造間就系爭房地有借名登記契約即非事實。而被
    告為系爭房地之所有權人，其將系爭房地以贈與為原因移轉
    登記予庚○○，為其權利之合法行使，無庸經原告同意。是以
    原告主張被告未經其同意擅自將系爭房地移轉登記予庚○○，
    致無法將系爭房地所有權返還原告，為可歸責於被告之事由
    ，致給付不能，依據民法第226條第1項規定請求被告賠償原
    告喪失系爭房地所有權之損害1153萬1712元，洵屬無據。
五、綜上所述，原告依據民法第226條第1項之規定，請求被告給
    付1153萬1712元，及自110年1月7日民事上訴理由狀繕本送
    達之翌日起清償日止按年息百分之5計算之利息，為無理由
    ，應予駁回。原告之訴既經駁回，其假執行之聲請即失所依
    附，應併予駁回。
六、本件事證已臻明確，兩造其餘之攻擊或防禦方法及所提證據
    ，經本院審酌後均認與本件之結論無涉，茲不再一一論列，
    併予敘明。
七、據上論結，本件原告變更之訴為無理由，爰判決如主文。
中　　華　　民　　國　　110 　年　　11　　月　　9 　　日
              民事第五庭    審判長法　官  游文科
                                  法　官  楊珮瑛
                                  法　官  李慧瑜
正本係照原本作成。
上訴人即變更之訴原告得上訴。
如不服本判決，須於收受判決送達後20日內向本院提出上訴書狀
，其未表明上訴理由者，應於提出上訴後20日內向本院提出上訴
理由書狀（均須按他造人數附具繕本）。因疫情而遲誤不變期間
，得向法院聲請回復原狀。
上訴時應提出委任律師為訴訟代理人之委任狀。具有民事訴訟法
第466條之1第1項但書或第2項之情形為訴訟代理人者，另應附具
律師及格證書及釋明委任人與受任人有該條項所定關係之釋明文
書影本。如委任律師提起上訴者，應一併繳納上訴審裁判費。

                                  書記官  陳秀鳳
　　　　　　　　　　　　　　　　　　　　
中　　華　　民　　國　　110 　年　　11　　月　　9 　　日